臺灣高等法院高雄分院刑事判決　　　　96年度上訴字第1858號
上　訴　人
即　被　告　乙○○
選任辯護人　鄭國安律師
　　　　　　吳麗珠律師
　　　　　　蘇佰陞律師
上列上訴人因違反槍砲彈藥刀械管制條例案件，不服臺灣高雄地
方法院95年度訴字第3749號中華民國96年7 月31日第一審判決（
起訴案號：臺灣高雄地方法院檢察署95年度偵字第4133號），提
起上訴，本院判決如下：
    主  文
原判決撤銷。
乙○○未經許可，持有可發射金屬具有殺傷力之槍枝，處有期徒
刑年肆月，併科罰金新臺幣拾萬元，罰金如易服勞役，以新
臺幣貳仟元折算壹日。扣案附表編號1 、4 所示槍枝，均沒收。
    事  實
一、乙○○明知附表編號1 、4 所示槍枝，均屬可發射金屬（鋼
    珠）具殺傷力之槍枝，均為槍砲彈藥刀械管制條例所管制之
    違禁物，未經許可不得持有，竟基於非法持有上開槍枝之犯
    意，於94年11月間前某日，購得附表編號1 、4 所示槍枝後
    ，置於其位於高雄市○○區○○街224 號住處，而未經許可
    持有。嗣於95年1 月24日下午4 時15分許，為警據報並持臺
    灣高雄地方法院搜索票，於乙○○上址住處內，查獲並扣得
    附表編號1 、4 所示槍枝（其他扣得附表編號2 所示槍枝部
    分，因不具殺傷力，未據起訴；其他扣得附表編號3 、5-7
    所示槍、彈部分，不另為無罪諭知，如後所述）。
二、案經高雄市政府警察局新興分局移送臺灣高雄地方法院檢察
    署檢察官偵查起訴。
    理  由
一、證據能力部分：
(一)、按鑑定人由審判長、受命法官或檢察官就下列之人選任1 人
    或數人充之：(一)就鑑定事項有特別知識經驗者。(二)經政府機
    關委任有鑑定職務者；鑑定之經過及其結果，應命鑑定人以
    言詞或書面報告；法院或檢察官得囑託醫院、學校或其他相
    當之機關、團體為鑑定，或審查他人之鑑定，並準用第203
    條至第206 條之1 規定，刑事訴訟法第198 條、第206 條第
    1 項、第208 條第1 項分別定有明文。本件卷附之內政部警
    政署刑事警察局槍彈鑑定書，雖係被告以外之人於審判外之
    書面陳述，然內政部警政署刑事警察局係臺灣高等法院檢察
    署關於槍彈有無殺傷力之概括選任鑑定機關，此有臺灣高等
    法院檢察署92年9 月24日檢文允字第0920212627號函附之「
    臺灣高等法院檢察署檢察長概括選任鑑定機關表列」足參（
    見原審卷第66頁），則上開槍彈鑑定書，為刑事訴訟法第
    159 條第1 項規定例外情形，應有證據能力。
(二)、卷附之高雄市政府警察局新興分局搜索、扣押筆錄、扣押物
    品目錄表、內政部警政署刑事警察局96年3 月14日刑鑑字第
    0960023219號函、高雄市政府警察局96年6 月15日高市警保
    字第0960034426號函、高雄市政府警察局96年7 月2 日高市
    警保字第0960037077號函、被告92年間請領自衛槍枝執照申
    請書影本、內政部警政署刑事警察局96年3 月14日刑鑑字第
    096 0023219 號函、臺南市體育會射擊委員會81年通知、臺
    南市警察局96年4 月24日南市警保民字第09605002510 號函
    等件，固均屬書面之傳聞證據，然檢察官、被告、辯護人已
    於本院審理調查上開證據時，就此證據能力均表示無意見，
    且本院認為以之作為本件論證之證據，均與待證事實具有關
    聯性，作為本案之證據亦屬適當，依刑事訴訟法第159 條之
    5 第1 項規定，均得為證據。
二、訊據上訴人即被告乙○○固坦認其於上開時、地，因持有附
    表編號1 、4 所示槍枝而為警搜索查扣之事實，惟否認上開
    非法持有槍枝犯行，辯稱：附表編號1 所示槍枝，是伊父張
    啟華過世後所遺留之玩具槍，伊係用於訓練獵犬，為塑膠材
    質，亦無來福線，與附表編號2 所示槍枝構造均相同，而編
    號2 槍枝經鑑定結果無殺傷力，何以編號1 槍枝卻鑑定係具
    有殺傷力，足認鑑定不實；又附表編號4 所示槍枝，係其弟
    張柏壽過世前放在伊家而未帶走，該槍枝原供裝填BB彈使用
    ，屬於玩具槍性質，未曾裝填子彈使用，應不具殺傷力，鑑
    定機關卻以金屬彈丸擊發認具有殺傷力，該鑑定不足採信，
    上開槍枝被告均無持以另犯他罪，伊並無非法持槍之犯意云
    云。然查：
(一)、附表編號1 、4 所示槍枝，係警方人員於95年1 月24日下午
    4 時15分許，在高雄市○○區○○街224 號被告住處內，持
    原審法院搜索票查扣在案，有卷附原審法院搜索票、高雄市
    政府警察局新興分局搜索、扣押筆錄、扣押物品目錄表（見
    警卷第5-9 頁）及附表編號1 、4 所示槍枝扣案足證。又附
    表編號1、4所示槍枝，經內政部警政署刑事警察局鑑定結果
    ，認：「一、送鑑改造手槍1 枝（槍枝管制編號：0000000
    000 號，即附表編號1 所示槍枝），認係仿SMITH ＆WESSON
    廠轉輪槍製造之槍枝，經檢視，槍管與轉輪為塑膠材質且已
    貫通，經裝填適用子彈（彈頭為直徑6mm 鋼珠）試射，彈頭
    可貫穿厚度0.65mm鋁板，認具有殺傷力。二、送鑑改造長槍
    1 支（槍枝管制編號：0000000000號，即附表編號4所 示槍
    枝），認係以二氧化碳高壓鋼瓶內氣體為發射動力之空氣長
    槍，經實際試射裝填直徑約8mm 鋼珠（重2.1 公克）試射，
    測得鋼珠發射速度為151 、110 、149 公尺/ 秒，計算其發
    射動能為23.9、12 .7 、23.3焦耳，其單位面積動能為47.6
    、25.6、46.4焦耳/ 平方公分。」等情，有內政部警政署刑
    事警察局95年5 月30日刑鑑字第0950018655號槍彈鑑定書1
    份在卷（見偵卷第13- 15、17、19頁）。是上開被告所持有
    如附表編號1 、4 所示槍枝，對人身顯均具有殺傷力，自屬
    槍砲彈藥刀械管制條例所列之管制槍枝。
(二)、附表編號1 所示槍枝，雖與扣案編號2 槍枝均係仿SMITH ＆
    WES SON 廠轉輪槍製造，且編號2 槍枝經送驗結果，「認係
    仿SMI TH＆WESSON廠轉輪槍製造之槍枝，經檢視，槍管經加
    裝金屬襯管且轉輪（塑膠材質）已貫通，經裝填適用子彈（
    彈頭為直徑6mm 鋼珠）試射，未測得相關彈頭數據，槍管與
    槍身分離且轉輪槍倉破裂，依現狀，認不具殺傷力」，固有
    上開槍彈鑑定書可憑（見偵卷第14、17-18 頁），惟：
 1、內政部警政署刑事警察局關於鑑定槍枝殺傷力之標準作業程
    序，如以火藥為發射動力之槍枝，係以「性能檢驗法」鑑定
    之，即實際檢測送驗槍枝之槍管材質、貫通與否、槍身材質
    、滑套材質等，如依上述方法檢驗，其機械結構良好且擊發
    功能正常，則認該槍枝可供擊發適用子彈，認具殺傷力。另
    鑑定過程中，鑑定人員如認槍枝之機械結構與功能有疑義者
    ，例如發現槍枝具塑膠槍管、槍管或槍機閉鎖不良等情形，
    則改依「動能試射法」鑑定，由鑑定人員自行製作適用之子
    彈進行試射，以鑑定該槍枝是否足堪擊發具有殺傷力之子彈
    ，而本案扣案附表編號1 所示槍枝於鑑定時，係以0.65mm鋁
    板放置距槍口3 公尺處而為試射等情，有內政部警政署刑事
    警察局96年3 月14日刑鑑字第0960023219號函在卷可稽（見
    原審卷第81頁）。
 2、附表編號1 、2 所示槍枝，均係經鑑定單位以「性能檢測法
    」及「動能試射法」進行鑑定，而附表編號2 所示槍枝經「
    性能測試法」檢驗後認「槍管經加裝金屬襯管且轉輪（塑膠
    材質）已貫通」，另附表編號1 所示槍枝經「性能檢驗法」
    檢驗結果認「槍管與轉輪為塑膠材質且已貫通」，且2 支手
    槍之轉輪均為塑膠材質，故經以「動能試射法」測試，且均
    以彈頭為直徑06mm鋼珠試射結果，附表編號2 所示槍枝經試
    射結果則無法測得相關彈頭數據，另附表編號1 所示槍枝試
    射時，既可穿透距槍口約3 公尺處之0.65mm鋁板，足認必得
    以傷及人身而有殺傷力，又上開2 支手槍均經以「動能試射
    法」鑑定，自有可能產生不同結果（如附表編號1 手槍未發
    生「槍管與槍身分離且轉輪槍倉破裂」，即附表編號2 手槍
    試射所發生之情形），要不得以上開2 支手槍均仿SMITH ＆
    WESS ON 廠轉輪槍製造之槍枝，且均已貫通，遽認其殺傷力
    之程度均相同，否則即僅需以「性能檢測法」鑑定槍枝之殺
    傷力即可，而毋須「動能試射法」之實際試射鑑定。從而，
    附表編號1 所示槍枝「具殺傷力」之鑑定結果自屬可採。
(三)、附表編號4 所示槍枝，經鑑定結果雖未如編號1 手槍枝鑑定
    結果明載「認具殺傷力」（如前所述）等語，但編號4 槍枝
    以「動能試射法」之實際試射鑑定結果，單位面積動能均達
    我國及日本所測試足以穿入豬隻皮肉層或人體皮肉層，則足
    以傷人身體之事實甚明。縱認編號4 槍枝可供裝填BB彈使用
    ，但以上開鑑定試射情形，該槍枝既亦可供裝填金屬（鋼珠
    ）射擊，自屬槍砲彈藥刀械管制條例第8 條所定「可發射金
    屬具有殺傷力」之槍枝。何況認定槍枝是否具有殺傷力，應
    針對該槍枝本身而言，即以該槍枝可否擊發具有殺傷力之金
    屬為據，如以「動能試射法」鑑定，本須以金屬彈丸試射，
    此如附表編號2 所示槍枝以金屬彈丸試射後，無法測得數據
    ，因而認不具殺傷力甚明，故附表編號4 所示槍枝是否具殺
    傷力，與該槍枝是否可供裝填BB彈無涉。
(四)、被告持有附表編號1、4所示槍枝之犯罪時間與非法持有犯意
    之認定：
 1、被告於其為警查獲後之警詢中，即已供明改造玩具手槍、空
    氣長槍（即附表編號1 、4 槍枝），係很久時買來，向玩具
    店買的，94年11、12月有持改造槍枝去大樹打鳥等語明確（
    見警卷第2-3 頁），且於同日警詢中亦就其他扣案如附表編
    號3、5-7所示槍彈，供稱為伊父所留下等語（見警卷第2 頁
    ），足見被告於為警查獲之初，對於扣案如附表編號1 、2
    、4 槍枝及編號3 、5-7 所示槍彈之來源確屬不同，均能分
    辨清楚而供述在卷，則被告嗣於原審及本院所辯「編號1 槍
    枝是伊父張啟華過世後所遺留，編號4 槍枝係其弟張柏壽過
    世前放在伊家而未帶走」云云，因其父張啟華、其弟張柏壽
    均已過世多年（見本院卷第70-71 頁之死亡診斷書、戶籍謄
    本），客觀上已無從調查佐認，且與被告先前於警詢所供情
    節未符，自應以被告警詢之初較少對於案情卸責考量之供述
    為可採，堪認被告係於94年11月間前某日，購得附表編號1
    、4 所示槍枝後，置放於其位於高雄市○○區○○街224 號
    住處而持有之事實。
 2、被告於80年間即有參與臺南市體育會射擊委員會之經歷（如
    後所述），是其對於槍枝之構造及性能顯較一般人明瞭，又
    其尚知申請如附表編號3 之自衛槍枝執照，對於政府管制具
    有殺傷力槍枝等規定自難諉為不知，且政府多年來亦有多次
    公告自首報繳槍砲等手續，並透過各類媒體廣為宣傳，則被
    告對於扣案附表編號1 、4 槍枝，均未申請合法持有，亦未
    報繳自首，益徵其持有附表編號1 、4 槍枝所為，主觀上顯
    有非法持有之犯罪故意甚明。至於被告是否曾將該槍枝另作
    非法用途，僅屬被告是否另犯他罪問題，無從推認被告即無
    非法持槍之犯意，附此敘明。
(五)、被告辯護人於本院雖以「附表編號1 槍枝槍管可否承受子彈
    擊發熱能而有殺傷力，另編號4 槍枝於刑事警察局鑑定時，
    並未明載是否有殺傷力，且鑑定時另以鋼珠試射，亦違反該
    槍枝之正確使用方式」為由，聲請將附表編號1 、4 槍枝再
    送請法務部調查局鑑定（見本院卷第48、113 頁）。然：
 1、被告辯護人固舉本院另案槍枝經法務部調查局再鑑定結果，
    而改判被告無罪之判決（見本院卷第56-60 頁），但該案初
    於刑事警察局鑑定時，係以自製彈殼加底火試射，且造成槍
    管爆裂，而認非屬正確之試射方式等情，有該案上開卷附刑
    事判決足佐，反觀本案上開鑑定情形，均屬裝填金屬（鋼珠
    ）而為試射，自不違送鑑槍枝之可供使用方式，且試射時均
    未發生槍枝結構爆裂等情（如前所述），顯與被告辯護人所
    舉之本院另案鑑定情形有別，自難採為被告有利之認定。
 2、槍砲彈藥刀械管制條例第8 條所管制之槍枝，不限於可發射
    「子彈」具有殺傷力之槍枝，尚包括可發射「金屬」具有殺
    傷力之槍枝，扣案附表編號1 槍枝經刑事警察局以裝填金屬
    （鋼珠）試射，自亦屬判斷槍枝是否具有殺傷力之鑑定方式
    ，且既經上開鑑定而得可供裝填發射金屬而有穿透0.65mm鋁
    板之殺傷力結果，則被告辯護人再聲請鑑定編號1 槍枝槍管
    可否承受「子彈」擊發熱能而有殺傷力部分，自無必要，蓋
    已無從影響該槍枝係屬可發射「金屬」具有殺傷力之槍枝，
    ，本案附表編號1 、4 槍枝顯屬可發射金屬具有傷殺力槍枝
    之待證事實業已明確，如前所述，依據刑事訴訟法第163 條
    之2 第2 項第3 款規定，本院認為被告辯護人此部分調查證
    據之聲請為不必要，附此敘明。
(六)、綜上所述，被告所辯上情，均屬卸責之詞，不可採信。本案
    事證明確，被告犯行，堪以認定，應依法論科。
三、按未經許可持有槍枝為繼續犯，於其終止持有之前，犯罪行
    為仍在繼續實施之中，其間法律縱有變更，但其行為既繼續
    實施至新法施行以後，自無行為後法律變更應為新舊法比較
    之問題，自應適用其行為終止時之現行槍砲彈藥刀械管制條
    例論處（最高法院89年度台非字第186 號判決意旨參照），
    本件被告持有附表編號1、4槍枝所為，核係違反槍砲彈藥刀
    械管制條例第8條第4項之未經許可持有可發射金屬具有殺傷
    力之槍枝罪。
四、原判決據以論處被告罪刑，固非無見；惟查：
(一)、被告持有超過申報數量之1206顆霰彈部分，尚難證明被告有
    非法持有之犯罪故意（如後所述），原判決併予論罪，自有
    違誤。
(二)、附表編號1 、4 槍枝，均經認定係可發射「金屬」具有殺傷
    力之槍枝（如前所述），原判決誤認係屬係可發射「子彈」
    具有殺傷力之槍枝，亦有未合。
(三)、附表編號1 、4 槍枝，均屬被告於94年11月間前某日所購得
    （如前所述），原判決事實欄誤認係屬被告之父遺留之物，
    尚有未洽。
五、被告上訴仍執前詞否認犯行，雖無理由，但原判決既有上述
    可議，自應由本院將原判決撤銷改判。審酌被告明知私人不
    得未經許可持有可發射金屬具有殺傷力槍枝，卻持有附表編
    號1 、4 所示2 支槍枝之犯罪情節非輕，並念其尚無其他犯
    罪前科之素行（見本院卷第26頁之臺灣高等法院被告前案紀
    錄表）且無證據足認被告有持以傷人等一切情狀，量處如主
    文所示之刑，併科罰金新臺幣30萬元。又被告行為時，刑法
    第42條第2 項前段規定：「易服勞役以1 元以上3 元以下折
    算1 日。」，且行為時之易服勞役折算標準，業據修正前罰
    金罰鍰提高標準條例第2 條前段規定，就其原定數額提高為
    100 倍折算1 日，則本案被告行為時之易服勞役折算標準，
    應以銀元100 元以上300 元以下折算1 日，即新臺幣300 元
    以上900 元以下折算1 日。95年7 月1 日修正公布施行之刑
    法第42條第3 項前段規定：「易服勞役以新臺幣1,000 元、
    2,000 元或3,000 元折算1 日。」，是依修法前之最有利折
    算標準得折算333 日，依修正後之最有利折算標準得折算10
    0 日，是依修正後之折算標準有利於被告，應刑法第2 條第
    1 項但書規定，依修正後之刑法第42條及被告犯罪情節，就
    罰金部分定其如易服勞役之折算標準為新台幣2,000 元折算
    1 日。扣案如附表編號1 、4 所示槍枝均屬違禁物，均應依
    刑法第38條第1 項第1 款規定宣告沒收。
六、不另為無罪諭知部分（附表編號3、5-7所示槍、彈）：
(一)、公訴意旨另以：被告乙○○於95年1 月24日下午4 時15分，
    同時為警在其上址住處，查扣其所持有如附表編號3 、5-7
    所示槍、彈，因認被告此部分亦成立槍砲彈藥刀械管制條例
    第8條 第4 項及同條例第12條第4 項等罪嫌等語。
(二)、公訴意旨認被告涉有前開犯行，係以被告供述、扣案如附表
    編號3 、5-7 所示槍、彈及卷附槍彈鑑定書、自衛槍枝執照
    等情為據。然訊據被告否認上開被訴非法持有槍、彈等犯行
    ，辯稱：扣案如附表編號3 所示霰彈槍，係伊合法領有內政
    部所核發之自衛槍枝執照，因伊父告以該霰彈槍為「美造」
    ，伊向派出所提出申請時因此填載「美造」，送檢時均持扣
    案霰彈槍供警檢查；另扣案如附表編號5-7 所示霰彈1,306
    顆，有些係伊父遺留，有些係伊自臺南市射擊協會所購得留
    存，伊為圖送檢查驗方便，始僅申報其中持有之100 顆霰彈
    ，伊病無非法持有上述槍、彈之犯意等語。
(三)、經查：
 1、扣案附表編號3 、5-7 所示槍、彈，經鑑定結果，附表編號
    3 所示槍枝認係比利時BROWNING廠AUTO-5型12GAUGE 之制式
    霰彈槍（槍枝管制編號：0000000000號），並具有殺傷力，
    槍身編號為298807號；另附表編號5-7 所示霰彈（含被告申
    請持有之100 顆），均係12GAUGE 之制式霰彈，亦具殺傷力
    （鑑驗時試射63顆）等情，固有上開內政部警政署刑事警察
    局槍彈鑑定報告書在卷可稽（見偵卷第15、16、18-20 頁）
    ，然被告於92年、94年均申請持有自衛槍彈，並於92年1 月
    29日、94年2 月17日經高雄市政府警察局核准持有，所持有
    之自衛槍枝即單管獵槍（槍身號碼298807號）、持有之子彈
    為100 顆，有高雄市政府警察局96年6 月15日高市警保字第
    096 0034426 號函、96年7 月2 日高市警保字第0960037077
    號函及被告所持有之自衛槍枝執照影本在卷可稽（見原審卷
    第45-4 8、141 、165 頁），足認被告確實申請合法持有自
    衛槍枝即附表編號3 所示單管霰彈獵槍1 支（槍身編號2988
    07號）及霰彈100 顆。
 2、被告於92年間向高雄市政府警察局鹽埕分局七賢路派出所申
    請合法持有自衛槍枝，並在申請書填載「製造廠為『美國』
    」等情，固與扣案制式霰彈槍上所記載之國別為「比利時」
    顯有不同，有上開槍彈鑑定報告書、被告92年間請領自衛槍
    枝執照申請書影本、內政部警政署刑事警察局96年3 月14日
    刑鑑字第0960023219號函在卷可稽（見原審卷第81、167 、
    1 68頁）及扣案制式霰彈槍之照片附卷可憑，然：
 (1) 證人即94年間檢查被告持有自衛槍枝及子彈之高雄市政府警
    察局鹽埕分局七賢路派出所員警陳仲武於原審具結證述：「
    94年7 月起伊在七賢路派出所接手查驗槍枝之工作，於94年
    11月間伊將被告申請持有之槍彈取回檢查，當時並未拍照，
    僅與存檔照片比對，而依照片僅能看大概，有確認槍身號碼
    與存檔資料相同，但伊並不瞭解被告所申請持有之槍是美造
    或比利時造」等語（見原審卷第153-156 頁）；另證人即於
    92年間審查被告申請持有自衛槍枝及子彈之員警黃敏郎於原
    審具結證述：「伊於92年間擔任高雄市政府警察局鹽埕分局
    七賢路派出所員警，並承辦審核被告於92年間申請自衛槍枝
    之事項，但該申請書上關於持有槍彈之槍種、槍名、槍身槍
    機號碼、口徑欄位均係由申請人即被告自行填寫，伊並非專
    業，僅核對槍身號碼，並無法判斷國別，長度如看起來差不
    多即審核通過，並未仔細核對槍枝製造國別與申請書所記載
    是否相同，伊當時並未拍照存證」等語（見原審卷第192-19
    3 頁），且經原審當庭提示扣案之霰彈槍供證人黃敏郎辨識
    ，證人亦無法當庭辨識扣案霰彈槍枝製造國別位於槍枝何處
    ，而經原審告以製造國別標示處，證人黃敏郎始知悉（見原
    審卷第192 頁），是被告於當時申請自衛槍枝所持有之霰彈
    槍究竟是「美造」或「比利時造」及槍枝長度，於申請時亦
    未經七賢路派出所及鹽埕分局負責審核之員警予以確實逐一
    確認，且承辦員警除辨識槍身號碼外，其餘均依被告所填載
    之內容予以核可，應堪認定。
 (2) 證人即於92年間於高雄市政府警察局鹽埕分局負責審核自衛
    槍枝申請之員警吳中正於原審具結證述：「伊於92年間擔任
    鹽埕分局巡官，負責承辦自衛槍枝審查業務，於審查時有比
    對槍型、槍號，但未拿尺實際測量長度，因被告申請之自衛
    槍枝以前已經申請過，且派出所均已核對過，因此伊僅看槍
    身號碼」等語（見原審卷第194-195 頁），另經原審當庭提
    供扣案霰彈槍供證人辨識，證人初始並未看見槍身號碼，嗣
    再經仔細尋找始發現槍身號碼（見原審卷第195 頁）；另證
    人即於92年高雄市政府警察局保安科員警唐榮隆於原審具結
    證述：「伊負責審查槍枝申請業務，但僅依據鹽埕分局呈報
    之公文作書面審核，申請之自衛槍枝並不會送至保安科一同
    審核」等語（見原審卷第195-196 頁），足認被告於92年所
    申請持有之霰彈槍，高雄市政府警察局保安科僅有書面審查
    ，並未實際接觸被告所申請之自衛槍枝。
 (3) 扣案附表編號3 所示霰彈槍經送鑑定結果，認即係單管獵槍
    ，且經以電解腐蝕法重現結果，未發現潛存之文字，至於是
    否從新打印則無法研判，有內政部警政署刑事警察局96年3
    月14日行鑑字第0960023219號函在卷可稽（見原審卷第81頁
    ），是扣案之霰彈槍是否經磨改或從新打印，尚屬無法證明
    ，亦難採為不利被告之認定。
 (4) 依卷附92年間高雄市警察局鹽埕分局審核被告申請自衛槍枝
    執照所附之照片，其槍身編號298807與本案扣案霰彈槍枝槍
    身編號298807號排列位置，以肉眼辨識，堪認相符（見原審
    卷第176 頁、偵卷第18頁），且上開檢查被告持有自衛槍枝
    之員警陳仲武及審核被告持有自衛槍枝之員警黃敏郎於原審
    均具結證述：「扣案之霰彈槍與被告申請持有之自衛槍枝單
    管獵槍形狀相同」等情在卷（見原審卷第154 、192 頁），
    而於本案搜索（即95年1 月24日）前之94年11月間，證人陳
    仲武即已例行檢查被告持有之上開自衛槍枝，業經證人陳仲
    武於原審具結證述明確，且有被告所持有之自衛槍枝執照影
    本附卷可憑（見原審卷第60、155 頁）。
 (5) 據上各節，並參諸承辦申請及檢查之員警既未確實辨識被告
    持有之槍枝是否與該申請書所記載之內容相符即予核可，並
    經多次申請及檢查亦未重新測量長度、確認國別，是就此部
    分尚難認本件扣案之霰彈槍與被告申請自衛槍枝時持有之單
    管獵槍為不同之槍枝，進而遽認被告係非法持有，則被告持
    有附表編號3 所示霰彈槍及扣案其中100 顆霰彈部分，自難
    認定被告有何被訴非法持有槍、彈等犯行。
 3、扣案附表編號5-7 所示霰彈，扣除上述已申請持有之100 顆
    外，其餘之1206顆部分：
 (1) 被告於原審業已提出臺南市體育會射擊委員會81年間之通知
    影本（見原審卷第49-50 頁），雖該通知係屬影本且無記載
    受文對象即為被告，但證人丙○○即當時該會主任委員於本
    院具結證稱：上述通知確係該會所發出，通知內「附註」係
    針對會員個人所發出；通知內「第2 點：…如果你家裡有存
    放射擊會之子彈，請立即交本會保管，如用到時可隨時來靶
    場領取」則係發給所有會員；未打完子彈繳回，登記在會員
    帳下；該會使用霰彈槍（見本院卷第99、100 、101 頁）等
    語，又證人甲○○即該會會員於本院亦具結證述：早期會員
    於射擊完後，曾有少數將子彈攜帶存放在家裡，該會都有通
    知要繳回；該會射擊使用霰彈槍枝；近年來（約88年後）嚴
    格要求射擊後要將子彈繳回統一保管，但早期沒有這麼嚴格
    要求，自己攜回就是個人違規行為，被告曾是台南射擊會會
    員，很早於2 、30年前就加入，之後被告並未繳費、報到，
    其人不常在國內，連絡可能有疏失；我有常常收到該會上述
    通知，其中提到子彈帶回家情形，是勸導以前子彈私有（見
    本院卷第94-96 、98頁）等語，雖證人丙○○未能證實被告
    確有收到該會上述通知（見本院卷第100 頁），但綜觀證人
    丙○○、甲○○所證上情及上開該會通知影本，足見該會於
    81年間確有發生部分會員，曾將射擊用之霰彈槍子彈攜回自
    家存放之情形甚明。又關於該會會員申購霰彈數量，亦據證
    人甲○○於本院證述「每位會員一年一次可申請5 千至3萬
    顆子彈」（見本院卷第99頁），證人丙○○證述「每位會員
    依據其登記數量來分配申購之子彈，其自己在60幾年時，曾
    有一年申購5 萬顆子彈（見本院卷第102 頁）等情，則以上
    述會員每年申購霰彈數量而將每年未射擊完畢之霰彈數量累
    計而言，本案被告遭警查扣未申報部分之1206顆霰彈，就該
    會射擊數量而言，尚非巨大，自難僅以此一扣案霰彈數量，
    而認被告即有非法持有之犯意。
 (2) 臺南市體育會射擊會登記槍枝名冊內，未有被告所持用之槍
    、彈紀錄，且被告自90年起已多年未繳交會員費用，故無法
    使用該射擊會之槍、彈；該射擊會槍彈之管制，係交轄區臺
    南市警察局第六分局大林派出所或臺南市警察局保管，如平
    時練習，須事先申請核准，如參加比賽或練習，必須載明選
    手姓名、起迄時間、比賽地點及槍枝、彈藥數量，並檢附比
    賽或賽前訓練證明文件，由專人專車領用，領取槍彈需填載
    表格，且用畢需由射擊會專人專車繳回領用之槍枝、消耗彈
    殼及剩餘子彈等情，雖有臺南市警察局96年4 月24日南市警
    保民字第09605002510 號函及所附射擊協會會員槍枝名冊、
    槍彈提存單在卷（見原審卷第90-94 頁），然被告確有向轄
    區派出所即高雄市政府警察局鹽埕分局七賢路派出所申請合
    法持有100 顆霰彈及霰彈槍（即單管獵槍）之事實，此有高
    雄市政府警察局96年7 月2 日高市警保字第0960037077號函
    在卷可稽（見原審卷第165 頁），至於被告未將超過申請合
    法持有霰彈之1206顆部分（即上述私自將臺南射擊會射擊用
    子彈帶回家中存放）一併向警申報，固與自衛槍枝管理條例
    規定未合，但尚難僅以被告客觀上在家放置1206顆霰彈，推
    認被告主觀上即有非法持有超過申報數量之1206顆霰彈之犯
    罪故意。
(三)、綜上所述，此部分依公訴意旨所舉上述證據，尚難逕認被告
    即有被訴此部分非法持有槍、彈之犯行。此外，就此部分又
    無其他積極證據足供佐認被告有公訴意旨所指非法持有此部
    分槍、彈犯罪，此部分本應為被告無罪之諭知，惟公訴意旨
    認此部分與被告上開經本院認定有罪部分間，有想像競合犯
    裁判上一罪關係，爰不另為無罪之諭知。
據上論斷，應依刑事訴訟法第369 條第1 項前段、364 條、第29
9 條第1 項前段，槍砲彈藥刀械管制條例第8 條第4 項，刑法第
2 條第1 項但書、第11條前段、第42條第3 項、第38條第1 項第
1 款，判決如主文。
本案經檢察官方娜蓉到庭執行職務。
中　　華　　民　　國　　96　　年　　11　　月　　27　　日
                  刑事第一庭    審判長法  官  郭雅美
                                      法  官  莊崑山
                                      法  官  張意聰
以上正本證明與原本無異。
如不服本判決應於收受本判決後10日內向本院提出上訴書狀，其
未敘述上訴理由者，並得於提起上訴後10日內向本院補提理由書
狀（均須按他造當事人之人數附繕本）「切勿逕送上級法院」。
中　　華　　民　　國　　96　　年　　11　　月　　27　　日
　　　　　　　　　　　　　　　　　　　書記官  呂素珍
附錄本件論罪科刑法條：
槍砲彈藥刀械管制條例第8條
未經許可，製造、販賣或運輸鋼筆槍、瓦斯槍、麻醉槍、獵槍、
空氣槍或第4 條第1 項第1 款所定其他可發射金屬或子彈具有殺
傷力之各式槍砲者，處無期徒刑或5 年以上有期徒刑，併科新臺
幣1 千萬元以下罰金。未經許可，轉讓、出租或出借前項所列槍
枝者，處5 年以上有期徒刑，併科新臺幣1 千萬元以下罰金。
意圖供自己或他人犯罪之用，而犯前二項之罪者，處無期徒刑或
7 年以上有期徒刑，併科新臺幣1 千萬元以下罰金。
未經許可，持有、寄藏或意圖販賣而陳列第1 項所列槍枝者，處
3 年以上10年以下有期徒刑，併科新臺幣700 萬元以下罰金。
第 1 項至第 3 項之未遂犯罰之。
附表：
┌─┬─────┬─────┬──────┬──────┐
│編│ 查獲時間 │ 查獲地點 │槍彈種類、數│  備    註  │
│號│          │          │量          │            │
├─┼─────┼─────┼──────┼──────┤
│1 │95年1月24 │高雄市鹽埕│仿SMITH &   │槍枝管制編號│
│  │日16時15分│區○○街  │WESSON廠輪轉│0000000000  │
│  │許        │224號住處 │槍所製造之改│認具殺傷力  │
│  │          │內        │造手槍1支   │            │
│  │          │          │            │            │
├─┼─────┼─────┼──────┼──────┤
│2 │同上      │同上      │仿SMITH &   │槍枝管制編號│
│  │          │          │WESSON廠輪轉│0000000000  │
│  │          │          │槍所製造之改│不具殺傷力  │
│  │          │          │造手槍1支   │            │
├─┼─────┼─────┼──────┼──────┤
│3 │同上      │同上      │比利時      │槍枝管制編號│
│  │          │          │BROWNING廠  │0000000000  │
│  │          │          │AUTO-5型    │認具殺傷力  │
│  │          │          │12GAUGE制式 │            │
│  │          │          │霰彈槍1支   │            │
├─┼─────┼─────┼──────┼──────┤
│4 │同上      │同上      │以二氧化碳高│槍枝管制編號│
│  │          │          │壓鋼瓶內氣體│0000000000  │
│  │          │          │為發射動力枝│            │
│  │          │          │改造空氣長槍│            │
│  │          │          │1枝         │            │
├─┼─────┼─────┼──────┼──────┤
│5 │同上      │同上      │霰彈700顆， │認具殺傷力  │
│  │          │          │認均係12    │            │
│  │          │          │GAUGE制式霰 │            │
│  │          │          │彈          │            │
├─┼─────┼─────┼──────┼──────┤
│6 │同上      │同上      │霰彈500顆， │認具殺傷力  │
│  │          │          │認均係12    │            │
│  │          │          │GAUGE 制式霰│            │
│  │          │          │彈          │            │
│  │          │          │            │            │
├─┼─────┼─────┼──────┼──────┤
│7 │同上      │同上      │霰彈106顆， │認具殺傷力  │
│  │          │          │認均係12    │（試射63顆）│
│  │          │          │GAUGE 制式霰│            │
│  │          │          │彈          │            │
└─┴─────┴─────┴──────┴──────┘
